臺中高等行政法院判決
　　　　　　　　　　　　　　　　　　 96年度簡字第00347號
原　　　告　甲○○
訴訟代理人　丙○○
被　　　告　臺中縣政府
代　表　人　乙○○
訴訟代理人　何家瑗
上列當事人間因兒童及少年福利法事件，原告不服內政部中華民
國96年5月4日台內訴字第0960038550號訴願決定，提起行政訴訟
。本院判決如下︰
　　主  文
原告之訴駁回。
訴訟費用由原告負擔。
    事實及理由
一、事實概要：緣原告未經申請許可，擅自於台中縣大肚鄉○○
    路○段151巷28號開設「明星托兒所」，收托幼兒經營托育業
    務，案經被告機關以 93年12月7日府社幼字第0930319697號
    函通知系爭場所立即停辦，並於 94年1月25日派員查核屬實
    ，被告機關乃以94年2月2日府社幼字第0940034382號函請原
    告於收文日起30日內依規停辦並妥適安置幼兒。嗣原告向被
    告機關申請於台中縣大肚鄉○○路○段102-14號1樓設立「私
    立明星托兒所」，經被告機關以95年7月6日府社幼字第0950
    186785號函准予設立。嗣被告機關於95年11月14日派員赴台
    中縣大肚鄉○○路○段151巷28號場所稽查，發現該址現場收
    托有幼兒53名，被告遂依兒童及少年福利法第52條、第66條
    暨臺中縣未立案托育機構行政裁罰基準表規定，科原告處罰
    鍰新臺幣12萬元。原告不服，提起訴願，亦遭駁回，而提起
    本件行政訴訟。並以原告所經營設於台中縣大肚鄉○○路 ○
    段151巷28號之「明星托兒所」，已於95年6月停業，僅原告
    依規定核准於台中縣大肚鄉○○路○段102-14號1樓所設立之
    「私立明星托兒所」，因房屋老舊漏水，影響師生安全，故
    於95年11月14日及其他零星幾個天數將學童帶至台中縣大肚
    鄉○○路○段151巷28號之「明星托兒所」進行戶外活動，並
    無擴充或遷移地址之情形，毋須報經主管機關許可，無被告
    所指違反兒童及少年福利法第 52條第1項規定之事實，主張
    原處分及訴願決定違法，請求均予撤銷。
二、按「私人或團體辦理兒童及少年福利機構，應向當地主管機
    關申請設立許可；……」「違反第五十二條第一項規定者，
    由設立許可主管機關處新臺幣六萬元以上三十萬元以下罰鍰
    並公告其姓名，並命其限期申辦設立許可，屆期仍不辦理者
    ，得按次處罰。」分別為兒童及少年福利法第 52條第1項前
    段及第 66條第1項所明定。又「兒童及少年福利機構擴充或
    遷移者，應於擴充或遷移預定日前三個月，敘明理由、現有
    兒童及少年之安置計畫或遷移地址等事項，並檢具第三條第
    一項所定文件，報經主管機關許可。」，亦為私立兒童及少
    年福利機構設立許可及管理辦法第11條所規定。
三、經查，被告機關於95年11月14日派員赴系爭台中縣大肚鄉○
    ○路○段151巷28號場所稽查，系爭場所現場收托有幼兒53名
    ，有卷附臺中縣政府辦理公共安全檢查紀錄表影本，及被告
    提出進行稽查當日現場之照片 6張可稽。雖稽查當時明星托
    兒所現場工作人員丙○○雖表示：「因立案水電裝修，故今
    日暫帶至此處，此處平日無使用。」等語，然該處除經被告
    機關於95年11月14日稽查發現，明星托兒所有使用台中縣大
    肚鄉○○路○段151巷28號場所外，被告機關為查核95學年度
    第1學期幼兒教育券發放情形，於 96年1月5日派員實地查核
    時，亦發現原告未在立案收托處收托，現行收托幼兒地址為
    系爭場所，此有亦被告機關 95學年度第1學期幼兒教育券申
    辦查核紀錄影本在卷，復有當時原告申請立案之地點大門緊
    閉，且未見一般經營托兒所所作之外觀裝設之照片 2張在卷
    可稽。
四、再查，被告於95年11月14日派員赴系爭台中縣大肚鄉○○路
    ○段151巷28號場所稽查所攝得之照片內容顯示，該現場上課
    用之課桌椅齊全、教職員辦公地點則設有打卡設備及八份打
    卡表，且廚房供膳之設備均具備外，現場學童正在午休，均
    備有棉被、面紙等物品。依此等事證，足認明星托兒所於95
    年11月14日被告派員稽查時有在台中縣大肚鄉○○路○段151
    巷28號上課，且現場之情形，與一般戶外教學之情形，或因
    水電裝修，該日暫時借用該處上課之情形，顯有不同。是原
    告主張至系爭地點上課，係因核准設立處房屋老舊漏水，影
    響師生安全，故於95年11月14日及其他零星幾個天數將學童
    帶至台中縣大肚鄉○○路○段151巷28號之「明星托兒所」進
    行戶外活動一節，核與客觀事證不符，已難採信。況原告若
    僅因設置托兒所之處所一時漏雨，致需臨時將收托之幼兒帶
    往他處暫為收托，其修復在時間上自屬迫切，衡諸事理，無
    論係水電裝修或因漏雨需整修，致一時無法於立案地點為托
    收作業，均無至96年1月5日，前後已近50日，仍未見重回立
    案地點從事托收業務之理。且若確有如原告主張之事實存在
    ，原告自得舉證以實其說，然原告自提起訴願至本件訴訟期
    間，均未能就其確係因立案地點漏雨或水電裝修致一時利用
    他處為托收作業之事實，提出舉證。
五、從而，本件被告認原告有未經申請許可，擅自於台中縣大肚
    鄉○○路○段151巷28號開設「明星托兒所」，收托幼兒經營
    托育業務之事實，又未依私立兒童及少年福利機構設立許可
    及管理辦法第11條之規定辦理擴充或遷移，而依兒童及少年
    福利法第52條、第66條之規定，裁處原告罰鍰，其所為違章
    之認定，自屬依證據認定事實。又原告因未經申請許可，擅
    自於台中縣大肚鄉○○路○段151巷28號開設「明星托兒所」
    ，收托幼兒經營托育業務，既經被告機關以 93年12月7日府
    社幼字第0930319697號函通知系爭場所立即停辦，並以94年
    2 月2日府社幼字第094003 4382號函請原告於收文日起30日
    內依規停辦並妥適安置幼兒，則本件原告再於95年11月14日
    未經許可擅自於台中縣大肚鄉○○路○段151巷28號辦理開設
    「明星托兒所」，辦理兒童及少年福利機構經營托育業務，
    已難認無明知之故意，縱認其無故意，亦無法認其無過失。
    至原告主張被告所派稽查人員未主動出示證件及告知違反之
    法規，而違反行政罰法第33條一節，原告並未予舉證，以實
    其說，尚難認被告本件所據以認定原告違章之證據，有違法
    取得之情事。又被告以於95年11月14日派員稽查時，現場稽
    查人員於現場確發現有收托53名幼兒之事實，檢查紀錄表並
    由「明星托兒所」現場工作人員簽名，依現場之情形，被告
    認作成本件裁罰之行政處分所依據之事實，已達明顯足以確
    認程度，依照行政程序法第103條第5款「行政處分所根據之
    事實，客觀上明白足以確認者」行政機關得不給予陳述意見
    機會之規定，而未通知處分相對人陳述意見，核與上開規定
    相符，難認被告未通知原告陳述意見，有違行政程序法之規
    定。
六、綜上所述，被告以原告違反兒童及少年福利法第52條之規定
    ，依同法第66條之規定，裁處原告罰鍰新臺幣12萬元，所為
    處分，於法尚難認為有誤；訴願決定予以維持亦無不合。原
    告提起本件訴訟主張原處分及訴願決定違法，自難認為有理
    由，應予駁回。又本件為簡易訴訟案件，爰不經言詞辯論，
    而為判決。此外，本件事證已臻明確，兩造其餘之主張，經
    核亦不足以影響本件判決之結果，爰不一一指陳，而被告機
    關請求向台灣電力公司、台灣省自來水公司及中華電信公司
    函查部分，亦無必要，併予敘明。
據上論結，本件原告之訴為無理由，依行政訴訟法第233條第1項
、第236條、第195條第1項後段、第98條第1項前段，判決如主文
。
中　　華　　民　　國　　96　　年　　8　　 月　　21　　日
                        第四庭法  官  沈  應  南
以上正本證明與原本無異。
如不服本判決，應於判決送達後20日內，以本訴訟事件所涉及之
法律見解具有原則性者，始得向本院提出上訴狀並表明上訴理由
，經最高行政法院許可，否則不得上訴；如於本判決宣示後送達
前提起上訴者，應於判決送達後20日內補提上訴理由書（均應依
對造人數提出繕本）。
中　　華　　民　　國　　96　　年　　8　 　月　　21　　日
                              書記官  廖  倩  慧
